臺灣高等法院民事判決　　　　　　　　　　95年度訴字第29號
原　　　告　乙○○
　　　　　　甲○○
共　　　同
訴訟代理人　廖穎愷律師
被　　　告　丙○○
訴訟代理人　林銓勝律師
上列當事人間侵權行為損害賠償事件，原告提起刑事附帶民事訴
訟，經本院刑事庭裁定移送，本院於中華民國96年2月6日言詞辯
論終結，判決如下：
    主  文
被告應給付原告乙○○新臺幣萬壹仟陸佰柒拾元、原告甲○○
新臺幣拾柒萬肆仟佰拾元，及均自民國94年11月15日起
至清償日止，按年息5％計算之利息。
原告其餘之訴駁回。
訴訟費用由被告負擔五分之一，原告乙○○負擔十分之一，餘由
原告甲○○負擔。
原告假執行之聲請均駁回。
    事實及理由
一、原告聲明：（一）被告應給付原告乙○○新台幣（下同）50
    萬1670元，及自起訴狀繕本送達翌日起至清償日止，按年息
    5％計算之利息。（二）被告應給付原告甲○○307萬2205元
    ，及自起訴狀繕本送達翌日起至清償日止，按年息5％計算
    之利息。（三）願供擔保請准宣告假執行。
    被告聲明：（一）原告之訴及假執行之聲請均駁回。（二）
    如受不利之判決，願供擔保請准宣告免為假執行。
二、原告起訴主張：
（一）被告在基隆市○○區○○路180號經營「慈善緣素食店」
      ，伊等則在毗鄰之182號經營「廣結善緣有機素食店」，
      兩造前因故交惡，心生嫌隙。民國（下同）93年7月24日
      凌晨零時許素食店結束營業後，原告乙○○在店前清洗榨
      汁機甩水時，塑膠榨汁機機蓋及零件不慎甩出，適被告與
      其夫江秀山經過，上開塑膠榨汁機機蓋及零件從被告胸前
      飛過，掉落至對面義二路171號前。被告認原告乙○○係
      故意挑釁，與原告乙○○發生爭吵，被告竟基於傷害之概
      括犯意，用手擰捏原告乙○○之腹部、左、右手臂，致原
      告乙○○受有腹部瘀青1×1公分、1×1公分、右臂瘀青5
      ×10公分、左臂瘀青2×5公分之傷害。原告甲○○自店內
      走出察看，被告基於傷害之概括犯意，以持有鑰匙之左手
      揮向甲○○之臉部，擊中甲○○右眼致流血，使原告甲○
      ○受有右眼外傷性外鈄視、白內障，另並造成甲○○頭部
      撕裂傷1公分、擦傷0.5×1公分、0.5×1公分、瘀青3 ×2
      公分、右手臂擦傷1×5公分、瘀青7×7公分之傷害。原告
      乙○○為取下被告手中所持刺傷甲○○右眼之利器，又與
      被告發生肢體衝突，致原告乙○○受有頭部擦傷1×2公分
      、胸部擦傷2×2公分、0.5公分、左臂擦傷0.5×4公分之
      傷害。被告就其上開不法侵害行為，應負侵權行為損害賠
      償責任。
（二）原告因被告之侵權行為所受損害如下：
  １、原告乙○○部分：
    (1)醫療費用：
      原告乙○○因本件傷害至長庚紀念醫院、行政院衛生署基
      隆醫院（下稱署立基隆醫院）看診，支出醫療費用1670元
      。
    (2)精神慰撫金：
      原告乙○○無端遭受被告之傷害，精神非常痛苦，故依民
      法第195條第1項規定請求精神慰撫金50萬元。
    (3)以上合計50萬1670元。
  ２、原告甲○○部分：
    (1)醫療費用：
      原告甲○○因本件傷害，支出醫療及相關必要費用共計11
      9萬0810元。
    (2)交通費用：
      原告甲○○因往返醫院與住家間，支出交通費用共計10萬
      1970元。
    (3)減少勞動能力損失：
      原告甲○○月薪4萬元，迄今2年無法工作，請求賠償96萬
      元。
    (4)精神慰撫金：
      原告甲○○因本件傷害，造成右眼斜視，影響他人觀感，
      自尊心大受打擊，本有大好前程、美好家庭可資建立，然
      經此事件，恐需長久時日始克重新修復完成，故請求精神
      慰撫金81萬9425元
    (5)以上合計307萬2205元。
（三）爰依侵權行為之法則，求為命被告給付原告乙○○50萬16
      70元、原告甲○○307萬2205元，及均自起訴狀繕本送達
      翌日起至清償日止，按法定利率計付遲延利息之判決。
被告則以：
（一）否認與原告間交惡、心生嫌隙。刑事確定判決所為認定有
      違事實，民事訴訟應自為獨立之審判。
（二）原告之傷害，均係伊因遭受原告乙○○高大魁武之身軀逼
      迫，及原告甲○○欲抓伊右手臂，伊基於防衛之意思所為
      之正當防衛行為，非不法行為。
（三）原告甲○○所受體傷，均屬擦傷、瘀傷等輕微傷害，未有
      內傷，無接受中醫治療之必要，況所提天仁中醫診所開立
      之收據，無從知悉治療項目與其所受傷害間具因果關係。
      又其眼傷部分，已分別在署立基隆醫院、台北醫學大學醫
      院接受門診治療；且依診斷書之醫囑，僅須繼續追蹤治療
      即可，應無赴大陸就醫之必要。另五福眼科僅為一般診所
      ，其捨棄距離較近且醫療品質較佳之區域醫院，遠赴宜蘭
      就醫，並以自費方式就診，亦非必要。
（四）署立基隆醫院、長庚基隆分院及台北醫學大學醫院在行政
      院衛生署之評鑑等級同為區域醫院，原告甲○○捨棄路程
      較近而遠至台北醫學大學醫院，甚至宜蘭之一般診所就醫
      ，其為此增加之交通費用，顯非必要。另其眼部所受傷害
      ，並無礙其搭計程車以外交通工具就診之能力。又原告甲
      ○○並無赴大陸就醫之必要，其提出之收費明細亦尚包括
      原告乙○○者，其請求亦非必要。
（五）依原告甲○○93年度扣繳憑單所載之給付總額，僅有28萬
      元，依其提出之勞工保險卡，其自84年1月16日起，投保
      薪資均為1萬4400元，其主張月薪4萬元顯非事實。
（六）本件糾葛之肇始者為原告，伊之行為係屬正當防衛，原告
      對所受損害亦有過失責任。況原告乙○○所受傷害甚為輕
      微，原告甲○○之眼疾病情穩定，原告請求之慰撫金明顯
      過高等語，資為抗辯。
三、兩造不爭執之事實：
    兩造於93年7月24日凌晨零時左右，在基隆市○○路180號、
    182號之對面，因故發生爭執，被告用手擰捏原告乙○○之
    腹部、左、右手臂，致原告乙○○受有腹部瘀青1×1公分、
    1×1公分、右臂瘀青5×10公分、左臂瘀青2×5公分之傷害
    。被告並以持有鑰匙之左手揮向甲○○之臉部，擊中甲○○
    右眼致流血，使原告甲○○受有右眼外傷性外鈄視、白內障
    ，另並造成甲○○頭部撕裂傷1公分、擦傷0.5×1公分、0.5
    ×1公分、瘀青3×2公分、右手臂擦傷1×5公分、瘀青7×7
    公分之傷害。原告乙○○又與被告發生肢體衝突，受有頭部
    擦傷1×2公分、胸部擦傷2×2公分、0.5公分、左臂擦傷0.5
    ×4公分之傷害。被告所涉刑事傷害罪責，經原審94年度易
    字第252號及本院94年度上易字第1840號刑事判決處有期徒
    刑5月確定。
    證據：本院94年度上易字第1840號被告傷害案件刑事卷宗、
    原告2人之驗傷診斷書、診斷證明書（93年度偵字第3444號
    卷宗、附民卷6、7、27-29頁）。
四、按因故意或過失，不法侵害他人權利者，負損害賠償責任；
    害；不法侵害他人之身體或健康者，對於被害人因此喪失或
    減少勞動能力或增加生活上之需要時，應負賠償責任；不法
    侵害他人之身體、健康者，被害人雖非財產上之損害，亦得
    請求賠償相當之金額，民法第184條第1項前段、第193條第1
    項、第195條第1項前段分別定有明文。經查被告用手擰捏原
    告乙○○，並以持有鑰匙之左手揮向甲○○之臉部，擊中甲
    ○○右眼，再與原告乙○○發生肢體衝突，致原告2人分別
    受有如前所述之傷害，所為難認係正當防衛，原告主張被告
    成立侵權行為，堪信為真實。原告依上開規定對被告請求損
    害賠償，應屬有據。
五、原告乙○○請求損害賠償之金額應否准許，分述如下：
（一）關於醫療費用部分：
      原告乙○○請求被告賠償醫療費用1670元。經查原告因前
      述所受傷害，支出醫療費用共計1670元，有長庚紀念醫院
      之醫療費用收據可憑（附民卷10頁），為被告所不爭執，
      原告此部分請求應予准許。
（二）關於非財產上損害之慰撫金部分：
      原告乙○○請求非財產上損害之慰撫金50萬元。經查原告
      乙○○因被告之故意傷害行為致受傷，在身體、精神上確
      受痛苦，爰審酌原告乙○○所受傷害情形，及兩造均係經
      營素食店，且均有資產等一切情狀（見本院卷106-110頁
      ），認原告乙○○請求非財產上損害之慰撫金以3萬元為
      相當，其超過上開金額之請求，不應准許。
（三）依上所述，原告乙○○得請求被告賠償之金額共計3萬167
      0元（計算式：1,670元＋30,000元＝31,670元）。
六、原告甲○○請求損害賠償之金額應否准許，分述如下：
（一）關於醫療費用部分：
      原告甲○○請求被告賠償醫療費用119萬0810元。經查原
      告甲○○因前述所受傷害支出醫療費用，計署立基隆醫院
      1050元，有收據可憑（附民卷11頁）；長庚紀念醫院2040
      元，亦有收據可憑（附民卷12-14頁）；台北醫學大學附
      設醫院2萬1720元，亦有收據可憑（附民卷15-17頁，本院
      卷21-27、97-99、121-123頁）；五福眼科1萬2600元部分
      ，亦有明細及收據可憑（本院卷29頁）；中台X光醫事檢
      驗所檢驗費1250元，亦有收據可憑（本院卷99頁）；以上
      共計3萬8660元（計算式：1,050元＋2,040元＋21,720元
      ＋12,600元＋1,250元＝38,660元），應予准許。至其請
      求其餘醫療費用，天仁中醫診所1萬7500元，廣隆貿易有
      限公司中藥材10萬5650元部分，因其既已在上開醫院診所
      就醫，難認有再接受中醫治療及服用中藥材之必要，此部
      分難認係必要之醫療支出，不應准許；另五福眼科102萬9
      000元部分（本院卷36、125頁），僅係估價，且未經醫師
      診斷有支出之必要，復為被告所否認，亦不應准許。
（二）關於交通費用部分：
      原告甲○○請求往返醫院與住家間之交通費用10萬1970元
      。經查其請求往返署立基隆醫院之交通費用140元，所提
      出收據（附民卷19頁）與其就診日期相符（附民卷11頁）
      ，應予准許。其請求往返長庚紀念醫院部分之交通費用，
      所提出之收據（附民卷19頁起）與其醫療費用收據（附民
      卷12頁起）比對結果，其中93年7月30日重複請求200元（
      此部分亦無收據），應予扣除，其此部分得請求之交通費
      用應為1200元。其請求往返台北醫學大學附設醫院部分之
      交通費用3萬6000元，所提出之收據（附民卷22頁起）與
      其醫療費用收據（附民卷15-17頁，本院卷21-27、97-99
      頁）比對結果，經核相符，此部分請求應予准許。其請求
      往返五福眼科部分之交通費用，就應予准許醫療費用1萬2
      600元部分，比對所提出之交通費用收據（附民卷34頁起
      ），應予准許之交通費用為9000元；其非屬必要之醫療支
      出部分，所請求之交通費用自不應准許。又依原告甲○○
      所提出「台灣地區計程車費率一覽表」（本院卷55頁）觀
      之，其所主張應准許部分之交通費用金額，亦堪認合理。
      至其請求往返天仁中醫診所、廣隆貿易有限公司及大陸武
      漢中醫醫院之交通費用部分，因均非屬必要之醫療行為，
      亦不應准許。依上所述，原告甲○○得請求之交通費用，
      計4萬6340元（計算式：140元＋1,200元＋36,000元＋9,
      000元＝46,340元）；其超過上開金額之交通費用請求，
      不應准許。
（三）關於減少勞動能力損失部分：
      原告甲○○主張其月薪4萬元，因本件傷害2年無法工作，
      請求賠償96萬元。經查依長庚紀念醫院林口分院95年9月2
      0日（95）長庚院法字第0853號函復：病患甲○○係93年7
      月24日至該院急診就醫，當時診斷為右眼結膜裂傷，經縫
      合手術、藥物治療，當日即出院；依病情研判，病患一星
      期內因術後逢線可能造成刺痛感或眼睛無法張開而無法工
      作，但拆線後即可恢復（本院卷61頁）。又依臺北醫學大
      學附設醫院95年9月7日校附醫歷字第0950003671號函復：
      原告甲○○93年12月30日初診，最初就醫之原因是因為病
      人右眼被打傷，而引起外傷性的白內障；多少會影響近距
      離工作，尤其是立體感；多少會影響外觀（本院卷63-75
      頁）。自上開二醫院之函復情形觀之，並不足以認定原告
      甲○○因本件傷害致2年期間無法工作，應認其無法工作
      之期間為7日。經查原告甲○○任職新發觀光汽車股份有
      限公司，其93年1月至7月薪資所得為28萬元，月薪4萬元
      ，7日無法工作之損失計9333元（計算式：40,000元×7／
      30〈日〉＝9,333.33元，元以下4捨5入）；其超過上開金
      額之無法工作損失，不應准許。
（四）關於非財產上損害之慰撫金部分：
      原告甲○○請求非財產上損害之慰撫金81萬9425元。經查
      原告甲○○因被告之故意傷害行為致受前所述傷害，在身
      體、精神上確受痛苦，爰審酌原告甲○○所受傷害情形，
      其教育程度為工專畢業，及兩造均有資產等一切情狀（見
      本院卷106-108、111-112頁），認原告甲○○請求非財產
      上損害之慰撫金以28萬元為相當，其超過上開金額之請求
      ，不應准許。
（三）依上所述，原告甲○○得請求被告賠償之金額共計37萬43
      33元（計算式：38,660元＋46,340元＋9,333元＋280,000
      元＝374,333元）。
六、綜上所述，原告本於侵權行為之法則，請求被告給付原告乙
    ○○3萬1670元、原告甲○○37萬4333元，及均自起訴狀繕
    本送達翌日即94年11月15日起至清償日止，按年息5％計算
    之利息，為有理由，應予准許；至超過上開金額之請求，為
    無理由，不應准許。末按本院命被告給付之金額未逾150萬
    元，經本院判決後，即告確定，就原告請求應准許部分，無
    依聲請宣告假執行之必要；就原告請求不應准許部分，其假
    執行之聲請失所依據，應併予駁回，併此敘明。
七、兩造其餘之攻擊或防禦方法，及未經援用之證據，經本院斟
    酌後，認為均不足以影響本判決之結果，無逐一詳予論駁之
    必要，併此敘明。
八、據上論結，本件原告之訴為一部有理由，一部無理由，依民
    事訴訟法第79條、第85條第1項，判決如主文。
中　　華　　民　　國　　96　　年　　2 　　月　　27　　日
                  民事第八庭
                      審判長法　官  吳景源
　　　　　　　　　　　　　　法　官  滕允潔
　　　　　　　　　　　　　　法　官  鄭威莉
正本係照原本作成。
原告甲○○如不服本判決，應於收受送達後20日內向本院提出上
訴書狀，其未表明上訴理由者，應於提出上訴後20日內向本院補
提理由書狀（均須按他造當事人之人數附繕本）上訴時應提出委
任律師或具有律師資格之人之委任狀；委任有律師資格者，另應
附具律師資格證書及釋明委任人與受任人有民事訴訟法第466條
之1第1項但書或第2項（詳附註）所定關係之釋明文書影本。
原告乙○○、被告不得上訴。
中　　華　　民　　國　　96　　年　　3 　　月　　1 　　日
　　　　　　　　　　　　　　書記官  李垂福
附註：
民事訴訟法第466條之1（第1項、第2項）：
對於第二審判決上訴，上訴人應委任律師為訴訟代理人。但上訴
人或其他法定代理人具有律師資格者，不在此限。
上訴人之配偶、三親等內之血親、二親等內之姻親，或上訴人為
法人、中央或地方機關時，其所屬專任人員具有律師資格並經法
院認為適當者，亦得為第三審訴訟代理人。
